【裁判字號】    99,訴,1660
【裁判日期】    991207
【裁判案由】    偽造文書
【裁判全文】
臺灣臺北地方法院刑事判決              99年度訴字第1660號
公  訴  人  臺灣臺北地方法院檢察署檢察官
被      告  景傑
上列被告因偽造文書案件，經檢察官提起公訴（99年度偵緝字第
1707號），被告於本院準備程序中就被訴事實為有罪之陳述，經
告知簡式審判程序之旨，並聽取公訴人及被告之意見後，本院合
議庭認為適宜由受命法官獨任進行簡式審判程序而裁定改由受命
法官獨任進行簡式審判程序審理，判決如下：
    主  文
景傑行使偽造私文書，足以生損害於他人，處有期徒刑參月，如
易科罰金，以銀元參佰元即新臺幣玖佰元折算壹日。偽造之署名
「景倩」壹枚，沒收之。
    事  實
一、景傑自民國88年5月31日起至89年7月31日止，陸續向友人褚
    呈晏借款15次，金額合計新臺幣（下同）75萬元，嗣褚呈晏
    於93年8月2日至景傑位於臺北市○○路○段199巷19號6樓之9
    住處，與其協調債務問題，並同意景傑只要償還40萬元即可
    ，然需於93年8月31日一次付清，景傑為取得褚呈晏之信任
    ，明知未得其胞姊景倩之授權或同意，竟基於行使偽造私文
    書之犯意，當場製作還款計劃書1份，並向褚呈晏佯稱：渠
    胞姊景倩願意擔任還款計劃書之連帶保證人云云，並在還款
    計劃書連帶保證人欄位偽造景倩之簽名，表示景倩同意擔任
    該還款計畫之連帶保證人，再於上址交付褚呈晏而行使之，
    足以生損害於景倩及褚呈晏。嗣褚呈晏向景倩催討債務，景
    倩表示根本不知還款計劃書之事，褚呈晏始悉上情。
二、案經褚呈晏訴由臺北市政府警察局松山分局報告臺灣臺北地
    方法院檢察署檢察官偵查起訴。
    理  由
一、上揭犯罪事實，業經被告景傑於本院準備及審理程序中坦承
    不諱（見本院卷第18-22頁），核與告訴人褚呈晏於偵查中
    指訴之情節相符，並有本票15紙、還款計畫書1份（95年度
    偵字第6572號卷第7-12頁）在卷可稽，被告前開自白與事實
    相符，應堪採信。本件事證明確，被告犯行洵堪認定，應依
    法論科。
二、核被告所為，係犯刑法216條、第210條之行使偽造私文書罪
    。被告上揭偽造「景倩」署名之行為，為偽造私文書之部分
    行為，而偽造私文書後復持以行使，其偽造私文書之低度行
    為，應為行使之高度行為所吸收，均不另論罪。爰審酌被告
    犯罪之動機、目的、手段，對被害人景倩及告訴人所生之損
    害，及於本院審理時尚知坦承犯行，表達悔意，態度尚可，
    兼審酌被告之品行、智識程度、生活狀況等一切情狀，量處
    如主文所示之刑。又被告行為後，刑法第41條迭經修正。被
    告行為時之刑法第41條第1項前段：「犯最重本刑為五年以
    下有期徒刑以下之刑之罪，而受六個月以下有期徒刑或拘役
    之宣告，因身體、教育、職業、家庭之關係或其他正當事由
    ，執行顯有困難者，得以一元以上三元以下折算一日，易科
    罰金」之規定，於本件行為後，於94年2月2日修正為：「犯
    最重本刑為五年以下有期徒刑以下之刑之罪，而受六個月以
    下有期徒刑或拘役之宣告者，得以新臺幣一千元、二千元或
    三千元折算一日，易科罰金。」之規定，並於95年7月1日起
    施行；且於98年12月30日修正公布為「犯最重本刑為五年以
    下有期徒刑以下之刑之罪，而受六月以下有期徒刑或拘役之
    宣告者，得以新臺幣一千元、二千元或三千元折算一日，易
    科罰金」之規定。其中，98年12月30日修正公布之刑法第41
    條第1項前段規定，僅係將94年2月2日修正公布並於95年7月
    1 日起生效之規定，即原「受六個月以下有期徒刑」修正為
    「受六月以下有期徒刑」，乃求用語統一，核非法律變更，
    自無庸新舊法之比較；惟本件行為後，刑法第41條第1項規
    定與本件行為時（即94年2月2日修正前）刑法第41條第1項
    前段及修正前罰金罰鍰提高標準條例（現已廢止）第2條規
    定：「依刑法第四十一條易科罰金者，均就其原定數額提高
    為一百倍折算一日；法律所定罰金數額未依本條例提高倍數
    ，或其處罰法條無罰金刑之規定者，亦同」，其易科罰金之
    折算標準，以本件行為時即修正前刑法第41條第1項前段規
    定之「犯最重本刑為五年以下有期徒刑以下之刑之罪，而受
    六個月以下有期徒刑或拘役之宣告」、以最高為銀元300元
    即新臺幣900元，最低為銀元100元即新臺幣300元，對被告
    較為有利。茲比較新、舊法結果，自應以本件行為時，即修
    正前刑法第41條第1項前段規定諭知易科罰金之折算標準。
    又被告犯罪之時間，雖係在96年4月24日以前，然被告前經
    臺灣臺北地方法院檢察署於96年1月17日發佈通緝後，直至
    99年8月23日始為警緝獲；是被告既未於96年12月31日以前
    自動歸案接受偵查，依96年7月16日施行之中華民國96年罪
    犯減刑條例第5條：「本條例施行前，經通緝而未於中華民
    國96年12月31日以前自動歸案接受偵查、審判或執行者，不
    得依本條例減刑」之規定，自不得減刑，附此敘明。末查，
    被告於還款計劃書上偽造「景倩」之簽名1枚，係屬偽造之
    署名，不問屬於犯人所有與否，應依刑法第219條之規定，
    予以宣告沒收。
據上論斷，依刑事訴訟法第273條之1第1項、第299條第1項前段
，刑法第2條第1項前段、第216條、第210條、第219條，95年7月
1日修正施行前刑法第41條第1項前段，廢止前罰金罰鍰提高標準
條例第2條，現行法規所定貨幣單位折算新台幣條例第2條，判決
如主文。
本案經檢察官郭力菁到庭執行職務。
中    華    民    國    99    年    12    月    7    日
                  刑事第十五庭  法  官  莊書雯
上正本證明與原本無異。
如不服本判決應於收受送達後10日內向本院提出上訴書狀，並應
敘述具體理由；其未敘述上訴理由者，應於上訴期間屆滿後20日
內向本院補提理由書（均須按他造當事人之人數附繕本）「切勿
逕送上級法院」。告訴人或被害人如對於本判決不服者，應具備
理由請求檢察官上訴，其上訴期間之計算係以檢察官收受判決正
本之日期為準。
                                書記官  葉宜玲
中    華    民    國    99    年    12    月     7    日
中華民國刑法第216條
（行使偽造變造或登載不實之文書罪）
行使第 210 條至第 215 條之文書者，依偽造、變造文書或登載
不實事項或使登載不實事項之規定處斷。
中華民國刑法第210條
（偽造變造私文書罪）
偽造、變造私文書，足以生損害於公眾或他人者，處 5 年以下
有期徒刑。

司法院資訊處製作；財團法人民間司法改革基金會備份。
